臺灣臺北地方法院民事簡易判決
111年度北簡字第840號
原      告  聯邦商業銀行股份有限公司


法定代理人  林鴻聯  
訴訟代理人  沈中玄  
被      告  吳曉苓兼林建良之繼承人


            林欣萾即林建良之繼承人

兼上一人之
訴訟代理人  林欣逸即林建良之繼承人



上列當事人間請求返還借款事件，本院於民國111年5月24日言詞
辯論終結，判決如下︰
    主  文
被告林欣萾、林欣逸應於繼承林建良之遺產清償已報明債權後賸
餘遺產範圍內與被告吳曉苓連帶給付原告新臺幣參拾肆萬伍仟柒
佰零伍元，及自民國一百零五年九月二十四日起至清償日止，按
週年利率百分之十計算之利息。
訴訟費用新臺幣參仟柒佰伍拾元由被告林欣萾、林欣逸於繼承林
建良之遺產清償已報明債權後賸餘遺產範圍內與被告吳曉苓連帶
負擔。
本判決得假執行；但被告如以新臺幣參拾肆萬伍仟柒佰零伍元為
原告預供擔保，得免為假執行。
    事實及理由
一、本件被繼承人林建良、被告吳曉苓與原告聯邦商業銀行股份
    有限公司合意以本院為管轄法院，有借款契約書第17條附卷
    可證，依民事訴訟法第24條規定，本院自有管轄權，合先敘
    明。
二、按訴狀送達後，原告不得將原訴變更或追加他訴。但擴張或減縮應受判決事項之聲明者，不在此限，民事訴訟法第255條第1項但書第3款定有明文。本件原告起訴時，訴之聲明第1項請求被告林欣萾、林欣逸應於繼承林建良之遺產清償已報明債權後賸餘遺產範圍內與被告吳曉苓連帶給付原告新臺幣（下同）345,705元，及自民國96年8月1日起至清償日止，按週年利率10％計算之利息；嗣於111年3月18日具狀減縮上述利息起算日為「105年9月24日」部分，參諸前揭規定，應予准許，併予敘明。
三、原告主張：被繼承人林建良於95年6月27日邀同被告吳曉苓
    為連帶保證人，向原告借款55萬元，約定借款期限48個月，
    按月平均攤還本息，利率按週年利率10％計算利息，並簽訂
    借款契約書。詎林建良自95年12月27日起即未依約繳款，屢
    經催討無效，吳曉苓為其連帶保證人，自應負連帶清償責任
    。又原告拍賣林建良所有車輛，抵充費用33,825元、利息29
    ,265元及本金492,615元後，尚餘本金345,705元未清償。而
    林建良於96年1月11日死亡，被告吳曉苓、林欣萾、林欣逸
    為其繼承人，且已向法院陳報遺產清冊，爰依契約及繼承之
    法律關係，起訴請求，並聲明如主文第1項所示。
四、被告則以：被繼承人林建良並未留有遺產，被告自不負清償
    債務之責任。又本件借款係林建良用於購買新車，其停繳本
    息後，該車即遭原告強制取回並變賣，原告應說明已抵充多
    少本金。另被告就原告請求利息已超過民法第126條所定5年
    時效部分，拒絕給付等語資為抗辯。並聲明：1.原告之訴駁
    回；2.如為不利判決，願供擔保，請准免為假執行。
五、得心證之理由：
　㈠經查，原告主張被繼承人林建良邀同被告吳曉苓向其借款，未依約繳款，經拍賣車輛抵充後，尚積欠345,705元未清償之事實，業據提出借款契約書、授信明細查詢單、單筆授信攤還及收息記錄查詢單、請求金額明細表、拍賣車輛紀錄暨相關費用收據等件為證（見司促卷第9-10、17-19頁及本院卷第61-77頁），且為被告所不爭執（見本院卷第85-86頁），自堪信原告之主張為真正。
　㈡按繼承人對於被繼承人之債務，以因繼承所得遺產為限，負清償責任；繼承人對於被繼承人之債務，以因繼承所得遺產為限，負連帶責任，民法第1148條第2項、第1153條第1項定有明文。次按繼承人於知悉其得繼承之時起3個月內開具遺產清冊陳報法院；繼承人有數人時，其中一人已依第1項開具遺產清冊陳報法院者，其他繼承人視為已陳報；繼承人依前2條規定陳報法院時，法院應依公示催告程序公告，命被繼承人之債權人於一定期限內報明其債權；前項一定期限，不得在3個月以下；被繼承人之債權人，不於第1157條所定之一定期限內報明其債權，而又為繼承人所不知者，僅得就賸餘遺產，行使其權利，民法第1156條第1項、第3項、第1157條、第1162條復有明定。查被繼承人林建良於96年1月11日死亡，而被告為其繼承人並已向臺灣新北地方法院（原臺灣板橋地方法院，下稱新北地院）聲明限定繼承並陳報遺產清冊，經新北地院以96年度繼字第592號裁定為公示催告，且命債權人應於該公示催告最後登載新聞紙之翌日起6個月內向繼承人報明其債權；又被告係於96年4月13日登報，則該公示催告期限至96年10月13日屆滿，有戶籍謄本、新北地院家事法庭函、繼承系統表、新北地院96年度繼字第592號裁定暨公告在卷可稽（見司促卷第11-16頁及本院卷第27-32、43-46頁），並經本院調閱上開卷宗查閱屬實，依前揭說明，原告自得就林建良之遺產清償已報明債權後賸餘遺產範圍內行使其權利。至被告辯稱林建良未留有遺產云云，縱為真實，然此乃原告是否有查得林建良之遺產而就遺產為執行之問題，尚無礙原告依民法第1148條之規定為本件訴訟上請求之權利，是被告此部分之抗辯，洵非可採。
　㈢又按利息、紅利、租金、贍養費、退職金及其他1年或不及1年之定期給付債權，其各期給付請求權，因5年間不行使而消滅；時效完成後，債務人得拒絕給付，民法第126條、第144條第1項分別定有明文。被告雖就利息部分為時效抗辯，惟原告係於110年9月22日對被告聲請支付命令，經被告異議視為起訴等情，有民事支付命令聲請狀上收狀戳章為憑（見司促卷第7頁），參照前開規定，溯及5年即105年9月22日以前之利息已罹於時效，故原告變更應受判決事項之聲明請求自105年9月24日起算之利息，即屬有據。
六、綜上，原告依消費借貸、連帶保證及繼承之法律關係，請求
    被告林欣萾、林欣逸應於繼承林建良之遺產清償已報明債權
    後賸餘遺產範圍內與被告吳曉苓連帶給付如主文第1項所示
    ，為有理由，應予准許。
七、本件係就民事訴訟法第427條第1項訴訟適用簡易程序所為被
    告敗訴之判決，依同法第389條第1項第3款規定，應依職權
    宣告假執行。並依同法第392條第2項、第3項規定，依職權
    宣告被告於執行標的物拍定、變賣前預供擔保，得免為假執
    行。
八、訴訟費用負擔之依據：民事訴訟法第78條、第85條第2項，
    本件訴訟費用額，依後附計算書確定如主文第2項所示金額
    。
中　　華　　民　　國　　111 　年　　6 　　月　　15　　日
                  臺北簡易庭  法  官　陳仁傑  
以上正本證明與原本無異。
如不服本判決，應於判決送達後20日內向本庭（臺北市○○區○
○○路0 段000 巷0 號）提出上訴狀。（須按他造當事人之人數
附繕本）。如委任律師提起上訴者，應一併繳納上訴審裁判費。
中　　華　　民　　國　　111 　年　　6 　　月　　15　　日
                              書記官　黃進傑
  計　算　書
項　　　　目             金 　額（新臺幣）　　   備註
第一審裁判費　　　            3,750元 
合　　　　計　　　            3,750元